臺灣高等法院高雄分院刑事判決　　　　 95年度上易字第689號
上　訴　人
即　被　告　甲○○
　　　　　　　　　　　之1
上列上訴人因詐欺案件，不服臺灣高雄地方法院95年度易字第14
5 號中華民國95年8 月8 日第一審判決（起訴案號：臺灣高雄地
方法院檢察署94年度偵緝字第2167號），提起上訴，本院判決如
下：
    主  文
上訴駁回。
    事  實
一、甲○○於民國90年間，因詐欺案件經臺灣臺中地方法院以90
    年度易字第1270號判處有期徒刑10月，於92年12月8 日執行
    完畢。詎仍不知悔改，明知自己並未投資、從事菸酒生意，
    竟基於意圖為自己不法所有之概括犯意，自93年1 月19日起
    至93年2 月13日止，連續於如附表所示之時間，在不詳地點
    向丙○○佯稱因欲從事菸酒生意資金不足，要向丙○○借款
    或邀丙○○共同投資等語（附表編號一至十五，係向丙○○
    借款，附表編號十六至二十，係邀丙○○共同投資），致丙
    ○○陷於錯誤，以向新光人壽保險股份有限公司保單借款、
    使用日盛商業銀行（下稱日盛銀行）信用卡預借現金、使用
    中國信託商業銀行（下稱中國信託銀行）、台新國際商業銀
    行（下稱台新銀行）信用卡向久得企業行刷卡借款等方式籌
    得如附表所示之款項，扣除利息後將剩餘款項交給甲○○，
    甲○○共計取得新臺幣（下同）150 餘萬元。
二、案經丙○○訴請臺灣高雄地方法院檢察署檢察官偵查起訴。
    理  由
壹、程序方面：
一、按被告以外之人於偵查中向檢察官所為陳述，除顯有不可信
    之情況者外，得為證據，同法第159 條之1 第2 項定有明文
    。偵查中對被告以外之人（包括證人、鑑定人、告訴人、被
    害人及共同被告等）所為之偵查筆錄，或被告以外之人向檢
    察官所提之書面陳述，性質上均屬傳聞證據。惟現階段刑事
    訴訟法規定檢察官代表國家偵查犯罪、實施公訴，依法其有
    訊問被告、證人及鑑定人之權，證人、鑑定人且須具結，而
    實務運作時，檢察官偵查中向被告以外之人所取得之陳述，
    原則上均能遵守法律規定，不致違法取供，其可信度極高，
    職是，被告以外之人前於偵查中已具結而為證述，除反對該
    項供述得具有證據能力之一方，已釋明「顯有不可信之情況
    」之理由外，不宜以該證人未能於審判中接受他造之反對詰
    問為由，即遽指該證人於偵查中之陳述不具證據能力。本件
    證人即告訴人丙○○於94年10月25日檢察官偵查中到庭具結
    作證，其向檢察官所為之言詞陳述，並無證據證明有何顯不
    可信之情況，且與本案待證事實相關，其於偵查中之證言自
    具有證據能力。
二、按刑事訴訟法第159 條之4 規定，除前三條之情形外，下列
    文書亦得為證據：「一除顯有不可信之情況外，公務員職務
    上製作之紀錄文書、證明文書。二除顯有不可信之情況外，
    從事業務之人於業務上或通常業務過程所須製作之紀錄文書
    、證明文書。三除前二款之情形外，其他於可信之特別情況
    下所製作之文書。」本件卷附日盛銀行、中國信託銀行、台
    新銀行信用卡帳單各1 份、保險單及保單借款專用批註單15
    份，均係從事業務之人於業務上或通常業務過程所須製作之
    文書，因係於通常業務過程不間斷、有規律而準確之記載，
    且大部分紀錄係完成於業務終了前後，無預見日後可能會被
    提供作為證據之偽造動機，其虛偽之可能性小，經查亦無顯
    不可信之情況，上開文書應具有證據能力。
貳、實體方面：
一、被告雖未於本院最後言詞辯論期日到庭，惟其於原審及本院
    其他期日到庭，訊據上訴人即被告甲○○對於曾以從事菸酒
    生意資金不足，向告訴人丙○○借款或邀請共同出資，因而
    向告訴人取得款項之事實坦承不諱，惟否認詐欺取財犯行，
    辯稱：「我沒有騙告訴人，我把款項全部交給1 名真實姓名
    年籍不詳，綽號『金仔』之友人，投資菸酒生意，後來『金
    仔』交付的支票均未兌現，也找不到『金仔』」云云。
二、經查：
  (一)被告曾於如附表所示之時間，以從事菸酒生意資金不足，向
    告訴人借款或邀請共同投資（附表編號一至十五，係向告訴
    人借款，附表編號十六至二十，係邀告訴人投資），告訴人
    即以向新光人壽保險股份有限公司保單借款、使用日盛銀行
    信用卡預借現金、使用中國信託銀行、台新銀行信用卡向久
    得企業行刷卡借款等方式籌得如附表所示之款項，扣除利息
    後將剩餘款項交給被告之事實，業據被告坦承不諱，核與證
    人即告訴人丙○○於偵查、原審法院審理時證稱：「被告說
    他要從事菸酒生意，買一些倒店貨來轉手獲利，但是缺乏資
    金，所以向我借錢、邀我出資，我就以保單借款、預借現金
    、刷卡借款等方式借錢來交給被告」等語（見臺灣高雄地方
    法院檢察署94年度偵緝字第2165號偵查卷第50頁、原審卷第
    82-95 頁）大致相符，並有日盛銀行、中國信託銀行、台新
    銀行信用卡帳單、日盛銀行刷卡單各1 份、久得企業行刷卡
    單2 份、保險單及保單借款專用批註單15份附卷可稽，足認
    屬實。至關於被告所取得款項數額究竟為何，告訴人固指稱
    已將如附表所示之款項全數交給被告，沒有收取任何利息云
    云，然按告訴人之告訴，係以使被告受刑事訴追為目的，是
    其陳述是否與事實相符，仍應調查其他證據以資審認，最高
    法院52年度台上字第1300號判例意旨參照。查被告曾於94年
    11月3 日檢察官偵訊時自承有向告訴人拿150 幾萬元之款項
    （見臺灣高雄地方法院檢察署94年度偵緝字第2165號偵查卷
    第58頁），復於原審法院準備程序中坦承：「告訴人在借錢
    給我時有先扣掉利息，我共向告訴人借了本金150 幾萬元」
    等語（見原審卷第50頁），告訴人亦於原審法院審理時自承
    「不論是保單借款或信用卡借款，均須支付利息」等語，則
    告訴人以保單或信用卡借款既須支付利息，被告所述告訴人
    未將借得之款項全數交付，有先扣除利息等情即與常情無違
    ，且除告訴人之指訴外，卷內亦無其他積極證據足資證明告
    訴人已將如附表所示款項全部交給被告，未予扣除利息，堪
    認被告所述告訴人有扣除利息，我共向告訴人取得150 餘萬
    元等語尚屬可採。
  (二)被告辯稱「所取得之上開款項確有拿去投資菸酒生意，是交
    給1 個做菸酒生意的『金仔』者」云云。惟查，被告先於原
    審法院準備程序中供稱：「我把向告訴人借來的錢，加上自
    己投資的6 、70萬元，共計現金200 多萬元當面交給『金仔
    』，『金仔』沒有寫投資契約或收據給我，我不知道『金仔
    』的真實姓名年籍，沒去過『金仔』之營業處所或住處，只
    知道他是菸酒買賣的中盤商，但不知道他向何人進貨或賣給
    何人」云云，於原審法院審理時改稱：「我和告訴人一起投
    資做菸酒生意，當時我比較沒有錢，算是出人工，我曾經去
    過某個地方幫忙搬菸酒」云云，就其本身究竟如何投資菸酒
    生意、有無實際出資，所述前後不符，且衡諸常情，若被告
    確有將款項交給「金仔」，投資菸酒生意之行為，以被告交
    付資金合計達1 、2 百萬元之譜，已非小額投資，豈會未索
    取收據或訂立投資契約、沒去過「金仔」之營業處所或住處
    ，甚至不知道「金仔」之真實姓名，被告上開辯解顯與常情
    不符，不足採信，足徵被告所謂「投資、從事菸酒生意」云
    云，無非搪塞之詞，其向告訴人詐得150 餘萬元無疑。
  (三)公訴人執告訴人指訴之證詞，謂「被告亦曾提出土地所有權
    狀給告訴人看，向告訴人佯稱『我用土地向親友借款沒有借
    到，日後將出賣土地還款』」等語，以此方式使告訴人陷於
    錯誤而交付借款。惟被告已否認曾以上開提出土地權狀，承
    諾日後出賣土地還款之方式向告訴人借款，而除告訴人之指
    訴外，卷內並無其他證據足證被告曾以上開方式向告訴人借
    得款項，尚難僅憑告訴人之指訴，即認被告曾以上開方式詐
    得財物，故公訴人前開主張並不足採。
  (四)證人丁○○於96年2 月6 日本院審理時到庭結證稱：「被告
    曾於93年8 月27日邀我投資ＫＴＶ，以邱奕鳴之名開本票及
    借用江文花之支票給我，向我借錢，經我查知其信用很好，
    向我取得40多萬元，後來卻謂未找到好的店面，我欲索回借
    款，則已不知去向。」等語。另證人乙○○結證稱：「我與
    被告同在高雄二監執行而相識，當時其妻常搭計程車來探監
    ，經濟不錯，出獄後，94年間在長庚醫院相見，被告即以女
    兒住院要用好藥缺錢，向我借十餘萬元，後來我找他要錢，
    他的手機都打不通才發現被騙。」等語。亦足徵被告常以借
    錢或邀人投資之方式向他人取得款項，事後則避不見面。
　綜上所述，本件事證已臻明確，被告犯行堪以認定，應予依法
  論科。
三、核被告意圖為自己不法之所有，以詐術使告訴人陷於錯誤，
    而為財物之交付，係犯刑法第339 條第1 項之詐欺取財罪，
    被告先後多次詐欺取財之犯行，時間緊接，手法相同，觸犯
    構成要件相同之罪名，顯係基於概括犯意為之，為連續犯，
    應依法論以一罪，並加重其刑。被告行為後，刑法第56條連
    續犯之規定，業於94年1 月7 日修正公布刪除，並於95年7
    月1 日施行，則被告之犯行，因行為後新法業已刪除連續犯
    之規定，此刪除雖非犯罪構成要件之變更，但顯已影響行為
    人刑罰之法律效果，自屬法律有變更，依新法第2 條第1 項
    規定，比較新、舊法結果，仍應適用較有利於被告之行為時
    法律即舊法論以連續犯（最高法院95年第8 次刑事庭會議決
    議參照）。被告於90年間，因詐欺案件經臺灣臺中地方法院
    以90年度易字第1270號判處有期徒刑10月，於92年12月8 日
    執行完畢。有臺灣高等法院被告前案紀錄表1 份在卷可參，
    其於有期徒刑執行完畢後5 年內，再故意犯本件有期徒刑以
    上之罪，不論依修正前之刑法第47條，或修正後之刑法第47
    條第1 項之規定，均構成累犯，對被告而言並無有利或不利
    之情形，僅修正法律用語，新舊法處罰輕重相同，犯罪構成
    要件亦無寬嚴之別，自無新舊法比較之問題，當然應適用現
    行有效之新法（最高法院95年度台上字第5589、5599、5669
    、6159號判決參照）， 並依刑法第70條規定遞加之。
四、原審依刑法第2 條第1 項前段，刑法第56條（修正前）、第
    339 條第1 項、第47條第1 項（修正後），罰金罰鍰提高標
    準條例第1 條前段，審酌被告係累犯，正值青壯，不思以正
    當方式賺取財物，竟於因詐欺案件服刑完畢後出獄不久，即
    又再犯詐欺之罪，使告訴人陷於錯誤而交付150 餘萬元，告
    訴人損失非輕，且被告迄未與告訴人達成和解，賠償告訴人
    所受損失，及其犯罪動機、目的、手段、所得利益等一切情
    狀，量處有期徒刑1 年2 月，以資懲儆。認事用法尚無不合
    ，量刑亦稱妥適，被告上訴意旨否認犯罪，空言指摘原判決
    不當，並無可取，為無理由，應予駁回。
五、被告經合法傳喚，無正當理由不到庭，爰不待其陳述逕行判
    決。
據上論斷，應依刑事訴訟法第368條、第371條，判決如主文。
本案經檢察官邱榮藏到庭執行職務。
中　　華　　民　　國　　96　　年　　2　　月　　13　 　日
                  刑事第二庭  審判長法  官  林正雄
                                    法  官  黃壽燕
                                    法  官  陳啟造
以上正本證明與原本無異。
不得上訴。
中　　華　　民　　國　　96　　年　　2 　　月　　13　　日
                                    書記官  彭筱瑗
附錄本判決論罪科刑法條：
刑法第339條：
意圖為自己或第三人不法之所有，以詐術使人將本人或第三人之
物交付者，處5 年以下有期徒刑、拘役或科或併科1 千元以下罰
金。
以前項方法得財產上不法之利益或使第三人得之者，亦同。
前二項之未遂犯罰之。
附表：（新臺幣）
┌──┬──────┬──────────┬────────┬───────────┐
│編號│日期        │丙○○借款方式      │丙○○借款金額  │備註                  │
├──┼──────┼──────────┼────────┼───────────┤
│一  │93年1月19日 │以RME81780號保單借款│10萬元          │                      │
├──┼──────┼──────────┼────────┼───────────┤
│二  │93年1月20日 │以RME81780號保單借款│12萬元          │                      │
├──┼──────┼──────────┼────────┼───────────┤
│三  │93年1月28日 │以3AS08640號保單借款│4萬1千元        │                      │
├──┼──────┼──────────┼────────┼───────────┤
│四  │同上        │以3AS08652號保單借款│4萬1千元        │                      │
├──┼──────┼──────────┼────────┼───────────┤
│五  │同上        │以3AS08664號保單借款│4萬1千元        │                      │
├──┼──────┼──────────┼────────┼───────────┤
│六  │同上        │以RYE11362號保單借款│30萬9千元       │                      │
├──┼──────┼──────────┼────────┼───────────┤
│七  │93年1月29日 │以3AE76239號保單借款│2萬2千元        │                      │
├──┼──────┼──────────┼────────┼───────────┤
│八  │同上        │以YDE04480號保單借款│3萬8千元        │                      │
├──┼──────┼──────────┼────────┼───────────┤
│九  │同上        │以JOE31004號保單借款│2萬元           │                      │
├──┼──────┼──────────┼────────┼───────────┤
│十  │同上        │以JPE40526號保單借款│3萬1千元        │                      │
├──┼──────┼──────────┼────────┼───────────┤
│十一│同上        │以9ME06873號保單借款│3萬1千元        │                      │
├──┼──────┼──────────┼────────┼───────────┤
│十二│同上        │以CEE22460號保單借款│1萬4千元        │                      │
├──┼──────┼──────────┼────────┼───────────┤
│十三│同上        │以9ME06836號保單借款│3萬3千元        │                      │
├──┼──────┼──────────┼────────┼───────────┤
│十四│同上        │以9ME76349號保單借款│5萬2千元        │                      │
├──┼──────┼──────────┼────────┼───────────┤
│十五│同上        │以9ME06848號保單借款│2萬7千元        │                      │
├──┼──────┼──────────┼────────┼───────────┤
│十六│93年2月1日  │以中國信託銀行信用卡│405,297元（刷卡 │久得企業行先扣除一成金│
│    │            │刷卡借款            │金額450,330元） │額，剩餘款項交給丙○○│
├──┼──────┼──────────┼────────┼───────────┤
│十七│同上        │以台新銀行信用卡刷卡│314,874元（刷卡 │同上                  │
│    │            │借款                │金額349,860元） │                      │
├──┼──────┼──────────┼────────┼───────────┤
│十八│93年2月5日  │以日盛銀行信用卡預借│15萬元          │                      │
│    │            │現金                │                │                      │
├──┼──────┼──────────┼────────┼───────────┤
│十九│93年2月13日 │以YBE25007號保單借款│2萬元           │                      │
├──┼──────┼──────────┼────────┼───────────┤
│二十│同上        │以JPE19176號保單借款│1萬元           │                      │
└──┴──────┴──────────┴────────┴───────────┘
